【裁判字號】    97,消債更,26
【裁判日期】    970815
【裁判案由】    更生事件
【裁判全文】
臺灣雲林地方法院民事裁定            97年度消債更字第26號
聲 請 人即
債  務  人  甲○○
上列當事人因消費者債務清理事件聲請更生，本院裁定如下：
    主    文
聲請駁回。
聲請費用新臺幣壹仟元由聲請人負擔。
    理    由
一、按債務人與金融機構協商成立者，不得聲請更生或清算，但
    因不可歸責於己之事由，致履行顯有重大困難者，不在此限
    ；本條例施行前，債務人依金融主管機關協調成立之中華民
    國銀行公會會員辦理消費金融案件無擔保債務協商機制與金
    融機構成立之協商，準用前項之規定，消費者債務清理條例
    第151 條第5 項、第6 項分別定有明文。又聲請更生或清算
    不合程式或不備其他要件者，法院應以裁定駁回之，但其情
    形可以補正者，法院應定期間先命補正，復為同條例第8 條
    所明定。
二、本件聲請意旨略以：其於消費者債務清理條例施行前，曾依
    照銀行公會會員辦理無擔保債務協商機制，與最大債權金融
    機構中國信託商業銀行成立協商，約定聲請人每月須清償新
    臺幣（下同）14,000元，因聲請人每月收入約25,000元，須
    向親友借貸才能履行協商條件，顯屬不可歸責於己之事由，
    致履行困難，為此聲請更生等語。
三、聲請人之主張，固據其提出財政部臺灣省中區國稅財產歸屬
    資料清單、財政部臺灣省中區國稅局民國94及95年度綜合所
    得稅各類所得資料清單、在職證明、債權人清冊、財團法人
    金融聯合徵信中心個人綜合信用報告、全戶戶籍謄本、優惠
    利率分期申請書、分期償還書、汽車行車執照、存摺明細、
    補習班收費收據、統一發票等件為證。惟查，聲請人自95年
    6 月間與各債權銀行成立協商後，自95年7 月起至96年5 月
    止，均按期繳納協商款項，業據其陳明在卷，雖其主張係向
    他人借貸，然長達11月期間均以借貸方式支付協商款項，並
    不符常情，況此部分聲請人亦未提出任何資料供本院審酌。
    且由聲請人所提出之資料顯示：(一)聲請人於95年6 月間達成
    協商，勢必以聲請人94年、95年的收入為參考標準，然而就
    其提出之94、95、96年度國稅局所得資料清單記載內容，聲
    請人95年度所得較94年度增加600 元，而其8 家銀行債務均
    發生在94年、95年間，顯見聲請人的還款能力已有增強，何
    況聲請人96年度所得較95年度所得再增加28,413元，有綜合
    所得稅各類所得資料清單附卷可稽，就此更無理由拒絕履行
    原協商條件。(二)聲請人於協商前之每年必要支出金額，與協
    商成立後之每年支出金額相同，顯見協商後並無任何新增必
    要之支出。從而，聲請人收入狀況尚較協商時為小額增加，
    是否不能履行債務，即非無疑。退步言之，縱認聲請人所稱
    協商條件過苛，每個月依協商條件應清償之金額無法維持基
    本生活等情屬實，亦為聲請人協商當時所得預見之事實，聲
    請人仍願成立協商，自與「不可歸責於己之事由致履行顯有
    重大困難」之要件不符，上開欠缺又屬無從補正。
四、綜上所述，聲請人於消費者債務清理條例施行前，既已與金
    融機構之債權人依金融主管機關協調成立之中華民國銀行公
    會會員辦理消費金融案件無擔保債務協商機制成立協商，且
    又無因不可歸責於己致履行顯有重大困難之事由，則其聲請
    更生，顯然違背消費者債務清理條例第151 條第6 項準用同
    條第5 項前段之規定，且該要件之欠缺又屬無從補正，依前
    揭說明，自應駁回其更生之聲請。
中    華    民    國    97    年    8     月    15    日
              民事第二庭    法      官  楊欣怡
上為正本係照原本作成
如不服本裁定，應於裁定送達後10日內，以書狀向本院提出抗告
，並繳納抗告費新臺幣1,000元
中    華    民    國    97    年    8     月    15    日
                            書  記  官  林美鳳


司法院資訊處製作；財團法人民間司法改革基金會備份。
